【裁判字號】    95,訴更,4
【裁判日期】    951107
【裁判案由】    違反毒品危害防制條例
【裁判全文】
臺灣屏東地方法院刑事判決               95年度訴更字第4號
公  訴  人  臺灣屏東地方法院檢察署檢察官
被      告  甲○○
上列被告因違反毒品危害防制條例案件，經檢察官提起公訴（94
年度毒偵字第2038號），被告已為有罪之陳述，本院裁定改依簡
式審判程序審理，判決如下：
    主  文
甲○○連續施用第一級毒品，累犯，處有期徒刑壹年。扣案之海
洛因貳包（合計淨重：貳點貳伍公克、空包裝總重：零點陸公
克），沒收銷燬之。又連續施用第二級毒品，累犯，處有期徒刑
陸月。扣案之甲基安非他命拾柒包（驗後淨重：貳捌點伍貳公克
），沒收銷燬之。應執行有期徒刑壹年肆月。扣案之海洛因貳包
（合計淨重：貳點貳伍公克、空包裝總重：零點陸公克）、甲
基安非他命拾柒包（驗後淨重：貳捌點伍貳公克），均沒收銷燬
之。
    事  實
一、甲○○前於民國88年間因施用毒品案件，經本院88年度毒聲
    字第593 號裁定送觀察、勒戒後，認有繼續施用毒品之傾向
    ，經本院88年度毒聲字第75號裁定送戒治處所施以強制戒治
    ，嗣因戒治成效評定合格，經本院88年度毒聲字第2110號裁
    定停止強制戒治並付保護管束，於89年2 月17日強制戒治執
    行完畢。又甲○○曾於92年間因違反毒品危害防制條例案件
    ，經本院92年度訴字第690 號判決判處應執行有期徒刑1 年
    確定，於94年3 月4 日縮刑期滿執行完畢。詎其猶不知悔改
    ，於強制戒治執行完畢釋放後，復分別基於施用第一級毒品
    海洛因、第二級毒品甲基安非他命之概括犯意，自94年7 月
    5 日某時起至94年8 月2 日某時止，將海洛因摻入香菸內產
    生煙氣，再以口鼻吸食之方式；及自94年5 月15日某時起至
    94年8 月2 日某時止，將第二級毒品甲基安非他命置放在玻
    璃球內燒烤產生煙氣，再以口鼻吸食之方式，均在其位於屏
    東縣高樹鄉○○村○○路7 號住處，連續施用第一級毒品海
    洛因、第二級毒品甲基安非他命多次。嗣於94年8 月2 日13
    時25分許，為警在屏東縣九如鄉○○村○○街68巷附近之檳
    榔園查獲，並扣得第一級毒品海洛因2 包（合計淨重：2.25
    公克、空包裝總重：0.36公克）、第二級毒品甲基安非他命
    17包（驗前淨重：28.54 公克、驗後淨重：28.52 公克），
    始知上情。
二、案經屏東縣警察局報請臺灣屏東地方法院檢察署檢察官偵查
    起訴。
    理  由
一、上開事實，業據被告甲○○於本院審理時坦承不諱，且被告
    為警查獲時採尿送驗結果呈嗎啡（即海洛因水解後之反應）
    陽性反應，有台灣檢驗科技股份有限公司94年8 月24日NＺ00
    0000000000號濫用藥物尿液檢驗報告1 份附卷可稽。又扣案
    之白粉2 包（淨重：2.25公克、空包裝總重：0.36公克），
    經送法務部調查局鑑驗結果含第一級毒品海洛因成分，有該
    局94年10月13日調科壹字第240003863 號鑑定通知書1 紙在
    卷可佐；又扣案之白色晶體17包，經送高雄醫學大學附設中
    和紀念醫院檢驗結果，有第二級毒品甲基安非他命之陽性反
    應，有該院95年6 月12日9506－16號檢驗報告1 紙在卷可憑
    。上述檢驗結果，均係檢驗機關本專業知識及以精密儀器或
    科學檢驗方式所得之結論，自可憑信，足見，被告自白與事
    實相符，堪以採信。
二、按毒品危害防制條例於92年7 月9 日修正公布，其中第20條
    、第23條將施用毒品之刑事處遇程序，區分為「初犯」、「
    5 年內再犯」、「5 年後再犯」，而依立法理由觀之，僅限
    於「初犯」、「5 年後再犯」，始應先經觀察、勒戒或強制
    戒治程序，倘被告於5 年內已再犯，經依法追訴處罰，縱其
    第三次（或第三次以上）再度施用毒品之時間，在初犯經觀
    察、勒戒或強制戒治執行完畢釋放5 年以後，已不合於「5
    年後再犯」之規定，且因已於「5 年內再犯」，顯見其再犯
    率甚高，原實施觀察、勒戒或強制戒治，已無法收其實效，
    即應依該條例第10條處罰，最高法院95年5 月9 日95年度第
    7 次刑事庭會議決議可資參照。查被告前於88年間因施用毒
    品案件，經本院88年度毒聲字第593 號裁定送觀察、勒戒後
    ，認有繼續施用毒品之傾向，經本院88年度毒聲字第75號裁
    定送戒治處所施以強制戒治，嗣因戒治成效評定合格，經本
    院88年度毒聲字第2110號裁定停止強制戒治並付保護管束，
    於89年2 月17日強制戒治執行完畢；其復於92年間因違反毒
    品危害防制條例案件，經本院92年度訴字第690 號判決判處
    應執行有期徒刑1 年確定，於94年3 月4 日縮刑期滿執行完
    畢，此有臺灣屏東地方法院檢察署刑案資料查註紀錄表、全
    國施用毒品案件紀錄表及臺灣高等法院被告全國前案紀錄表
    各1 份在卷可參。是被告於觀察、勒戒及強制戒治執行完畢
    釋放後，5 年內已再犯施用毒品案件，經本院判處罪刑確定
    ，則其再犯本件施用毒品案件，即非屬該條例第20條第3 項
    所稱「5 年後再犯」之情形，檢察官自應依法追訴。從而，
    本件事證明確，被告犯行洵堪認定。
三、按行為後法律有變更者，應將行為時之法律與裁判時之法律
    比較適用最有利於行為人之法律；又新舊刑法關於刑之規定
    ，雖同採從輕主義，惟比較時仍應就罪刑有關之共犯、未遂
    犯、連續犯、牽連犯以及累犯加重、自首減輕、暨其他法定
    加減原因、與加減比例等一切情形，綜其全部之結果，而為
    比較，再適用有利於行為人之法律處斷，而不得一部割裂分
    別適用不同之新舊法（最高法院24年上字第4634號、29年上
    字第964 號判例意旨、95年第8 次刑事庭會議決議參照）。
    被告行為時，刑法第56條連續犯之規定，業於94年2 月2日
    修正公布刪除，惟定於95年7 月1 日施行，則被告之上開犯
    行，因行為後新法業已刪除連續犯之規定，依修正後刑法之
    規定，均應分論併罰；惟依修正前刑法之規定，因上開犯行
    間，均係基於概括犯意反覆為之，皆為連續犯，均以1 罪論
    ，故此刪除雖非犯罪構成要件之變更，但顯已影響行為人刑
    罰之法律效果，自屬法律有變更，依新法第2 條第1 項規定
    ，比較新、舊法結果，仍應適用較有利於被告之行為時法律
    即舊法論以連續犯（最高法院95年第8 次刑事庭會議決議參
    照）。又刑法第47條關於累犯加重刑度之規定亦有修正，限
    於行為人之再犯係出於故意者，始有累犯加重規定之適用，
    本件被告係於有期徒刑執行完畢後5 年以內故意再犯本案，
    不論依修正前刑法第47條或修正後刑法第47條第1 項規定，
    均構成累犯，對被告而言並無有利或不利之情形，應逕依修
    正前刑法第47條之規定，論以累犯。是綜其全部之結果而為
    比較，應一同適用修正前刑法連續犯、累犯規定論處。
四、查海洛因及甲基安非他命分屬毒品危害防制條例第2 條第 2
    項第1 款、第2 款所稱之第一級、第二級毒品，均不得持有
    、施用，被告竟持以施用，核其所為，係犯同條例第10條第
    1 項之施用第一級毒品罪及同條第2 項之施用第二級毒品罪
    。其施用前持有海洛因及甲基安非他命之低度行為，應為施
    用之高度行為所吸收，均不另論罪。被告先後多次施用海洛
    因、甲基安非他命之行為，均時間緊接，分別觸犯構成要件
    相同之罪名，顯各係基於概括犯意反覆為之，依修正前刑法
    第56條之規定，皆為連續犯，均應以1 罪論，並加重其刑。
    又被告曾於92年間因違反毒品危害防制條例案件，經本院92
    年度訴字第690 號判決判處應執行有期徒刑1 年確定，於94
    年3 月4 日縮刑期滿執行完畢，有上開臺灣屏東地方法院檢
    察署刑案資料查註紀錄表及臺灣高等法院被告全國前案紀錄
    表各1 份在卷可按，其受有期徒刑之執行完畢後，5 年之內
    再犯有期徒刑以上之上述2 罪，依修正前刑法第47條之規定
    ，皆為累犯，均應依法加重其刑，其有2 種刑之加重事由，
    應均遞加重之。其所犯上述2 罪，犯意各別，行為互異，應
    分別論罪，合併處罰。爰審酌被告素行非佳，經觀察、勒戒
    及強制戒治後，仍未能戒除毒癮，顯見其無戒毒悔改之意，
    惟念其施用毒品乃自戕行為，及其施用毒品之期間、次數、
    犯罪後坦認犯行，態度尚稱良好等一切情狀，分別量處如主
    文所示之刑。又被告行為後，刑法第51條第5 款亦有修正，
    依修正前第51條第5 款規定：「宣告多數有期徒刑者，於各
    刑中之最長期以上，各刑合併之刑期以下，定其刑期。但不
    得逾20年」，而修正後之刑法第51條第5 款之規定：「宣告
    多數有期徒刑者，於各刑中之最長期以上，各刑合併之刑期
    以下，定其刑期。但不得逾30年」。經比較新、舊法結果，
    修正後刑法並非較有利於被告，應依刑法第2 條第1 項前段
    規定，就被告所犯上述2 罪所處之刑，適用修正前刑法第51
    條第5 款之規定定其應執行之刑。扣案之海洛因2 包（淨重
    ：2.25公克、空包裝總重：0.36公克；包裝沾有海洛因毒品
    ，難以析離）、甲基安非他命17包（驗後淨重：28.54 公克
    ），分別為第一級、第二級毒品，已如前述，應依毒品危害
    防制條例第18條第1 項前段規定，均沒收銷燬之。至前開甲
    基安非他命因鑑驗而耗損0.02公克部分，因顯已滅失，爰不
    另為沒收銷燬之諭知，併此敘明。
據上論斷，應依刑事訴訟法第273 條之1 第1 項、第299 條第1
項前段，毒品危害防制條例第10條第1 項、第2 項、第18條第1
項前段，刑法第2 條第1 項前段、第11條、修正前刑法（下同）
第56條、第47條、第51條第5 款，判決如主文。
本案經檢察官鍾仁松到庭執行職務。
中    華    民    國    95    年    11    月    7     日
                  刑事第二庭  法  官   蘇碧珠
上正本證明與原本無異。
如不服本判決應於收受本判決送達後10日內向本院提出上訴書狀
，其未敘述上訴理由者，並得於提起上訴後10日內向本院補提理
由書狀（均須按他造當事人之人數附繕本）「切勿逕送上級法院
」
中    華    民    國    95    年    11    月    7     日
                              書記官   賀燕花
附錄本案論罪科刑法條全文
毒品危害防制條例第10條：
施用第一級毒品者，處6月以上5年以下有期徒刑。
施用第二級毒品者，處3年以下有期徒刑


司法院資訊處製作；財團法人民間司法改革基金會備份。
